臺灣臺南地方法院刑事判決　　　　　　　95年度訴字第1546號
公　訴　人　臺灣臺南地方法院檢察署檢察官
被　　　告　乙○○
上列被告因搶奪案件，經檢察官提起公訴（95年度偵字第10151
號），本院判決如下：
    主  文
乙○○意圖為自己不法之所有，而搶奪他人之動產，未遂，處有
期徒刑捌月。
    事  實
一、乙○○於民國九十五年六月六日上午七時十分許，騎乘車號
    ＨＥＢ─九五九號重機車，行經臺南市○○路○段五七巷六
    九號附近，見路人甲○○○單獨行走於路旁，竟意圖為自己
    不法所有，趁甲○○○不備之際，騎機車自其左後方伸手搶
    奪甲○○○握於左手之小皮包，經甲○○○警覺而握緊該小
    皮包不放，二人拉扯間，乙○○因重心不穩人車倒地而未得
    逞，甲○○○大喊「賊」，乙○○即慌忙騎車逃逸，經警調
    閱現場監視錄影帶，於九十五年六月七日下午六時四十分許
    ，在臺南市○○路三○二巷內循線查獲。
二、案經臺南市警察局第六分局報請臺灣臺南地方法院檢察署檢
    察官偵查起訴。
    理  由
一、關於證據能力之認定：
  (一)證人即被害人甲○○○於警詢時之陳述，被告乙○○既然不
    同意作為證據，依刑事訴訟法第一百五十九條第一項、第一
    百五十九條之五第一項之規定，原則上即不得作為本案裁判
    基礎之證據資料。檢察官又未證明「證人甲○○○先前於警
    詢中之指訴具有較可信之特別情況，且為證明犯罪事實存否
    所必要」此一外部情況要件，則證人甲○○○之前開證述，
    即不符合刑事訴訟法第一百五十九條之二例外得作為證據之
    要件規定，而無法回復其證據能力。
  (二)證人甲○○○於偵查中之結證，雖係被告以外之人於審判外
    之陳述，惟按被告以外之人於偵查中向檢察官所為之陳述，
    除顯有不可信之情況者，得為證據，刑事訴訟法第一百五十
    九條之一第二項明文規定，此乃因檢察官代表國家偵查犯罪
    、實施公訴，依法有訊問被告、證人及鑑定人之權，證人、
    鑑定人且須「具結」，而檢察官向被告以外之人所取得之陳
    述，原則上均能遵守法律規定，不致違法取供，其可信性極
    高。查證人甲○○○於偵查中依法具結後，向檢察官所為之
    證述，被告並未指出該偵查筆錄製作之原因、過程及其功能
    等，有何「顯有不可信之情況」，則其於偵查中向檢察官所
    為之證述，依法應有證據能力。
二、認定被告有罪之依據：
    訊據被告矢口否認有何搶奪被害人皮包未遂之犯行，辯稱：
    當時騎機車擦撞到被害人的手，他就拉被害人的手，看被害
    人有無受傷，因被害人手上拿著皮包，就以為他要搶皮包云
    云。惟查：被害人於偵查中結證稱：「我左手拿紙袋子，小
    皮包拿在左手裏，他（即被告）從我左後面騎機車過來，就
    要搶我的皮包，但沒有搶走，我捏的很緊，後來他機車倒地
    ，安全帽、拖鞋掉在地上，我就喊賊，他就逃走了」等詞（
    見偵查卷第一六頁）；其於本院審理時亦結證稱：「他騎機
    車跟著我，要搶我的時候，把機車停下來，【伸手拉我的皮
    包，我緊抓著】，所以沒有被他搶走，因為我們拉扯，他的
    機車就往馬路的方向倒下，倒下時被告的安全帽及拖鞋都掉
    在路上，有人經過，我喊賊，他就趕快牽車子起來離開」等
    語（見本院卷第三○頁），足見被告當時確實有伸手搶被害
    人握在手上之皮包，且因被害人緊抓皮包，而與被害人有拉
    扯之動作，並非如其所言，只有拉被害人的手而已，參以被
    害人與被告素不相識，並無設詞誣陷被告之動機或可能，及
    本案係警方調閱案發地點當時之監視器錄影帶，循線查獲被
    告等情，益見被害人上開證詞，與事實相符，堪予採信，被
    告前開所辯，顯係事後卸責之詞，不足採信。此外，復有監
    視器翻拍照片二張及被告當時所騎乘車號ＨＥＢ─九五九號
    重機車之行車執照在卷可稽，本案事證明確，被告犯行堪以
    認定，應依法論科。
三、按被告意圖為自己不法之所有，著手搶奪他人之動產而未得
    逞，係犯刑法第三百二十五條第三項、第一項之搶奪未遂罪
    。又被告已著手搶奪被害人握於手上之皮包，但因被害人緊
    抓住該皮包而未得逞，為未遂犯，且其行為後，業於九十四
    年二月二日修正公布，並自九十五年七月一日起施行之刑法
    就一般未遂犯處罰效果之規定，僅由同法第二十六條前段，
    改列於第二十五條第二項後段，並未有任何實質內容之變更
    ，非屬法律變更，自無新舊法比較適用之問題，應逕適用裁
    判時法（最高法院九十五年十一月七日第二十一次刑事庭會
    議內容參照），即依現行刑法第二十五條第二項之規定，減
    輕其刑。爰審酌被告正值壯年且四肢健全具完全之謀生能力
    ，竟不思憑己力賺取財物，於光天化日之下對獨自行走於路
    上之婦女行搶財物，足以造成一般民眾之恐懼，嚴重危害公
    共秩序及社會安全，及其對被害人所造成之損害、犯後飾詞
    狡辯，不知悔改之犯罪後態度等一切情狀，量處如主文所示
    之刑。至扣案之安全帽一頂及拖鞋一雙，係被告平時穿戴之
    物，只是其為本案犯行時，恰巧穿戴上開扣案之物，尚難認
    係被告用來犯罪之物，與本件搶奪犯行無直接關連，自無庸
    宣告沒收，附此敘明。
據上論斷，應依刑事訴訟法第二百九十九條第一項前段，刑法第
三百二十五條第三項、第一項、第二十五條第二項，判決如主文
。
本案經檢察官丙○○到庭執行職務。
中　　華　　民　　國　　96　　年　　1 　　月　　17　　日
　　　　　　　　　刑事第七庭  審判長 法　官　蔡奇秀
                                     法  官  莊玉熙
                                     法  官  林欣玲
以上正本證明與原本無異。
如不服本判決，應於判決送達後10日內，向本院提出上訴狀。
                                     書記官  鄭佩玉
中　　華　　民　　國　　96　　年　　1 　　月　　17　　日
附錄本案論罪科刑法條全文：
刑法第325條
意圖為自己或第三人不法之所有，而搶奪他人之動產者，處 6 月
以上 5 年以下有期徒刑。
因而致人於死者，處無期徒刑或 7 年以上有期徒刑，致重傷者，
處 3 年以上 10 年以下有期徒刑。
第 1 項之未遂犯罰之。
